【裁判字號】    99,訴,3028
【裁判日期】    991105
【裁判案由】    毒品危害防制條例
【裁判全文】
臺灣板橋地方法院刑事判決              99年度訴字第3028號
公  訴  人  臺灣板橋地方法院檢察署檢察官
被      告  甲○○
上列被告因違反毒品危害防制條例案件，經檢察官提起公訴（99
年度毒偵字第5528號），經本院合議庭裁定進行簡式審判程序，
判決如下：
    主  文
甲○○施用第二級毒品，累犯，處有期徒刑月。又施用第一級
毒品，累犯，處有期徒刑捌月。扣案之海洛因殘渣袋內及注射針
筒內之海洛因殘渣，均沒收銷燬之。上開海洛因殘渣袋壹個及注
射針筒壹支，均沒收。應執行有期徒刑玖月。扣案之海洛因殘渣
袋內及注射針筒內之海洛因殘渣，均沒收銷燬之。上開海洛因殘
渣袋壹個及注射針筒壹支，均沒收。
    事  實
一、甲○○前於民國85年間因違反麻醉藥品管理條例案件，經臺
    灣臺中地方法院於85年5 月23日以85年度訴字第218 號判處
    有期徒刑5 年2 月，經上訴臺灣高等法院臺中分院，經臺灣
    高等法院臺中分院於86年2 月26日以85年度上訴字第1467號
    駁回上訴確定；又於同年間因違反麻醉藥品管理條例及偽造
    文書案件，經臺灣臺中地方法院於85年12月3 日以85年度易
    字第5608號分別判處有期徒刑7 月、3 月，應執行有期徒刑
    8 月，並於86年1 月23日確定，上揭3 罪經臺灣高等法院臺
    中分院於86年5 月20日以86年度聲字第441 號裁定應執行有
    期徒刑5 年4 月確定；又於86年間因違反肅清煙毒條例及麻
    醉藥品管理條例案件，經臺灣臺中地方法院於86年10月28日
    以86年度訴緝字第791 號分別判處有期徒刑3 年2 月、4 月
    ，應執行有期徒刑3 年3 月，經上訴臺灣高等法院臺中分院
    ，復於87年2 月12日撤回上訴確定，上揭5 罪經臺灣臺中地
    方法院於89年3 月16日以89年度聲字第1259號裁定應執行有
    期徒刑8 年6 月確定；再於86年間因違反麻醉藥品管理條例
    及偽造文書案件，經臺灣新竹地方法院於86年9 月17日以86
    年度易字第796 號分別判處有期徒刑7 月、4 月，應執行有
    期徒刑9 月確定，經與前開之有期徒刑8 年6 月接續執行，
    於90年12月11日縮短刑期假釋出監並付保護管束，至95年2
    月14日保護管束期滿未經撤銷假釋，其未執行之刑，以已執
    行完畢論（於本案構成累犯）。
二、甲○○前於96年間因施用第二級毒品案件，經本院於96年7
    月30日以96年度毒聲字第1618號裁定送觀察、勒戒後，因認
    有繼續施用毒品之傾向，又經本院於96年9 月28日以96年度
    毒聲字第2027號裁定令入戒治處所施以強制戒治1 年，於97
    年8 月20日停止戒治處分出監執行完畢，並由臺灣板橋地方
    法院檢察署檢察官於97年9 月4 日以97年度戒毒偵字第479
    號為不起訴處分確定。詎猶不知警惕，於上揭強制戒治執行
    完畢後5 年內，另基於施用第二級毒品犯意，在99年3 月29
    日下午7 、8 時許，在其位在臺北縣三重市○○街7 巷8 號
    8 樓住處，以將甲基安非他命放入玻璃球內燒烤成煙，吸食
    其煙霧之方式，施用第二級毒品甲基安非他命1 次。又基於
    施用第一級毒品犯意，於99年3 月31日某時，在上揭住處，
    以針筒注射方式，施用第一級毒品海洛因一次。嗣於同年4
    月1 日下午11時35分許，因其駕駛車牌號碼EX-5288 號自用
    小客車，行經臺北市○○○路○ 段20號前，因形跡可疑為警
    盤查，經其同意搜索，在該車內右前座粉紅色化妝袋內查扣
    其所有之海洛因殘渣袋1 個及已使用之注射針筒1 支，復經
    警採集其尿液送驗結果，呈現甲基安非他命及嗎啡陽性反應
    ，始查悉上情。
三、案經臺北市政府警察局中山分局移送臺灣臺北地方法院檢察
    署檢察官呈請臺灣高等法院檢察署令轉臺灣板橋地方法院檢
    察署檢察官偵查起訴。
    理  由
一、本件被告甲○○所犯均係死刑、無期徒刑、最輕本刑為三年
    以上有期徒刑以外之罪，其於準備程序中就被訴事實為有罪
    之陳述，經本院告知簡式審判程序之旨，並聽取公訴人、被
    告之意見後，經本院合議庭依刑事訴訟法第273 條之1 第1
    項規定裁定由受命法官獨任進行簡式審判程序，合先敘明。
二、認定犯罪事實所憑證據及理由
（一）上揭分別施用第二、一級毒品犯行之事實，業據被告甲○
      ○於本院審理時坦承不諱（見本院99年10月22日準備程序
      筆錄第2、3頁、簡式審判筆錄第3 頁）。
（二）被告於99年4 月2 日為警查獲予以採集其尿液檢體（代碼
      編號為040924），經送臺灣尖端先進生技醫藥股份有限公
      司以酵素免疫分析法初步檢驗，再以氣相層析／質譜儀法
      確認檢驗後，確呈甲基安非他命及嗎啡陽性反應一節，有
      臺北市政府警察局中山分局偵辦毒品案件尿液檢體委驗單
      、臺灣尖端先進生技醫藥股份有限公司濫用藥物檢驗報告
      （報告日期：99年4月16日）各1份在卷可稽【見99年度毒
      偵字第2256號卷（下稱偵卷）第4 、6 頁】。
（三）按「尿液毒品檢驗…若能使用先進之氣相層析質譜儀分析
      法確認，則可完全排除偽陽性之干擾，為目前最具公信力
      的檢驗方法。」等語，有法務部調查局第六處87年9 月29
      日（87）發技（一）字第87074574號函附卷為憑，足見前
      揭臺灣檢驗科技股份有限公司所使用之檢驗方法已可完全
      排除毒品偽陽性之干擾，其檢驗結果堪以採信；而「海洛
      因經注射入人體後，約百分之20於24小時內自尿中排出，
      一般而言，尿液中能否驗出嗎啡陽性反應，與其投與量、
      投與途徑、採尿時間、個人體質及檢驗方法之靈敏度有關
      ，國外曾有文獻報導注射6 毫克之海洛因鹽酸鹽，其代謝
      物嗎啡之平均可檢出時限約為26小時」，且「甲基安非他
      命經口服投與後約百分之70於24小時內自尿液中排出，約
      百分之90於96小時內自尿液中排出，甲基安非他命之檢出
      與其投與方式、投與量、個人體質、採尿時間及檢測儀器
      之精密度等諸多因素有關，惟依上述資料推斷，最長可能
      不會超過4 日」等情，此有行政院衛生署藥物食品檢驗局
      （81）藥檢壹字第8114885 、001156號函各1 紙附卷可憑
      。
（四）又員警於99年4 月1 日下午11時35分許，因被告駕駛車牌
      號碼EX-5288 號自用小客車，行經臺北市○○○路○ 段20
      號前，因形跡可疑為警盤查，經其同意搜索，在該車內右
      前座粉紅色化妝袋內查扣海洛因殘渣袋1 個及已使用之注
      射針筒1 支等情，有自願受搜索同意書、臺北市政府警察
      局中山分局搜索、扣押筆錄、扣押物品目錄清冊各1 份及
      扣案物品照片2 張在卷可按（偵卷第23、24-26 、51 頁
      ）。而上揭扣案之殘渣袋1 個及已使用之注射針筒1 支，
      經臺北市政府警察局中山分局依聯勤204 廠製造支煙毒品
      檢驗A 包試劑初步檢驗結果，均檢出呈嗎啡、海洛因成分
      ，有該分局查獲涉嫌毒品危害防制條例毒品初步鑑驗報告
      書1 紙附卷可稽（偵卷第50頁）。
（五）綜上所述，被告之尿液經以氣相層析質譜儀分析法檢驗，
      既呈甲基安非他命及嗎啡陽性陽性反應，佐以上函示，並
      有扣案物品可稽，顯見被告於本院審理時所坦承其分別於
      上揭事實欄所述之時、地及施用方式，分別施用甲基安非
      他命、海洛因一節，應與事實相符而值採信。
（六）被告前於96年間因施用第二級毒品案件，經本院於96年7
      月30日以96年度毒聲字第1618號裁定送觀察、勒戒後，因
      認有繼續施用毒品之傾向，又經本院於96年9 月28日以96
      年度毒聲字第2027號裁定令入戒治處所施以強制戒治1 年
      ，於97年8 月20日停止戒治處分出監執行完畢，並由臺灣
      板橋地方法院檢察署檢察官於97年9 月4 日以97年度戒毒
      偵字第479 號為不起訴處分確定等情，有臺灣高等法院被
      告前案紀錄表1 份在卷可按，是被告於上揭觀察、勒戒、
      強制戒治執行完畢釋放後5 年內，再犯本件施用毒品之犯
      行，已不屬毒品危害防制條例第20條規定之「初犯」或「
      5 年後再犯」情形，應依同條例第10條處罰（最高法院97
      年第5 次刑事庭會議決議意旨參照）。是被告犯行堪以認
      定，應依法論科。
三、論罪科刑
（一）罪名：查甲基安非他命屬毒品危害防制條例第2 條第2 項
      第2 款所規定之第二級毒品；海洛因屬毒品危害防制條例
      第2 條第2 項第1 款所規定之第一級毒品；核被告於上揭
      時、地施用甲基安非他命、海洛因之行為，分別係犯毒品
      危害防制條例第10條第2 項施用第二級毒品罪及同條第1
      項施用第一級毒品罪。
（二）吸收關係：被告上揭為施用而分別持有第二、一級毒品之
      低度行為，分別為施用第二、一級毒品之高度行為所吸收
      ，均不另論罪。
（三）數罪併罰：被告所犯上開施用第二級毒品、施用第一級毒
      品罪間，犯意各別，行為互殊，應分論併罰。
（四）累犯：查被告有如事實欄一所述之前案刑事犯罪執行紀錄
      ，有臺灣高等法院被告前案紀錄表1 份附卷可稽，其於上
      開有期徒刑執行完畢後5 年內，故意再犯本件有期徒刑以
      上之2 罪，依刑法第47條第1 項之規定，均論以累犯，並
      均加重其刑。
（五）量刑：爰審酌被告前已因施用毒品案件經觀察、勒戒、強
      制戒治之程序，本應知所惕勵，卻仍漠視法令禁制再犯本
      罪，顯未知所戒慎，惟衡其施用毒品所生危害，實以自戕
      身心健康為主，對於他人生命、身體、財產等法益，尚無
      明顯而重大之實害，暨其犯罪後坦認犯行之態度等一切情
      狀，分別論處如主文所示之刑，並定其應執行之刑，以示
      懲儆。
（六）沒收銷燬及沒收：扣案之海洛因殘渣袋內及注射針筒內之
      海洛因殘渣，均係查獲之第一級毒品，不問屬於犯人與否
      ，依毒品危害防制條例第18條第1 項前段規定沒收銷燬之
      。又上揭扣案殘渣袋1 個、已使用之注射針筒1 支，為被
      告所有，用於本件施用毒品犯行所用之物，業據被告於本
      院審理時所供明（見本院99年10月22日簡式審判筆錄第2
      、3 頁），均應依刑法第38條第1 項第2 款之規定宣告沒
      收。至於扣案另支注射針筒，非被告所有供本件犯罪所用
      之物，亦據被告於本院審理時供明（見本院99年10月22日
      簡式審判筆錄第2 頁），爰不為沒收之諭知。
四、公訴人於本院99年10月22日準備程序當庭更正原起訴書所載
    被告施用第一、二級毒品之時間、地點及施用方式如同事實
    欄二項下所載，並此敘明（見本院99年10月22日準備程序筆
    錄第3 頁）。
據上論斷，應依刑事訴訟法第273 條之1 第1 項、第299 條第1
項前段，毒品危害防制條例第10條第2 項、第1 項、第18條第1
項前段，刑法第11條、第47條第1 項、第51條第5 款、第38條第
1 項第2 款，判決如主文。
本案經檢察官陳映蓁到庭執行職務。
中    華    民    國    99    年    11    月     5    日
                  刑事第二十一庭    法  官  方鴻愷
以上正本證明與原本無異。
如不服本判決應於收受判決後10日內向本院提出上訴書狀，並應
敘述具體理由。其未敘述上訴理由者，應於上訴期間屆滿後20日
內向本院補提理由書（均須按他造當事人之人數附繕本）「切勿
逕送上級法院」。
                                    書記官  江怡萱
中    華    民    國    99    年    11    月    8     日
附錄本案論罪科刑法條全文：
毒品危害防制條例第10條
施用第一級毒品者，處6 月以上5 年以下有期徒刑。
施用第二級毒品者，處3 年以下有期徒刑。

司法院資訊處製作；財團法人民間司法改革基金會備份。
